【裁判字號】    98,易,3677
【裁判日期】    981229
【裁判案由】    詐欺
【裁判全文】
臺灣臺中地方法院刑事判決              98年度易字第3677號
公  訴  人  臺灣臺中地方法院檢察署檢察官
被      告  丁○○
上列被告因詐欺案件，經檢察官提起公訴（98年度偵字第23600
號），被告於準備程序中就被訴事實為有罪之陳述，經告以簡式
審判之旨，並聽取意見後，本院合議庭裁定由受命法官獨任進行
簡式審判程序，判決如下：
    主    文
丁○○幫助意圖為自己不法之所有，以詐術使人將本人之物交付
，處拘役伍拾日，如易科罰金，以新臺幣壹仟元折算壹日。
    犯罪事實
一、丁○○前因積欠電信費用新臺幣（下同）11000元未繳納而
    無法開通新的行動電話門號，其得預見不法集團成員無故蒐
    集他人之行動電話門號之SIM卡使用，乃俾利於迴避員警之
    查緝，其後可能將取得之行動電話門號SIM卡供作蒐購帳戶
    資料為聯繫或向不特定人為財產犯罪時撥打聯絡之用，竟仍
    不顧他人可能遭受財產上損害之危險，而基於縱若其所提供
    之行動電話門號之SIM卡被不法犯罪集團成員利用作為詐欺
    取財之用，亦不違背其本意之幫助犯意，竟仍基於幫助真實
    姓名年籍均不詳而綽號「阿宗」之成年男子及其所屬詐欺犯
    罪集團成員詐欺取財之犯意，先於民國98年4月29日依綽號
    「阿宗」之成年男子之指示，在網路上申辦筆記型電腦搭配
    行動電話門號0000000000之SIM卡手續，並取得上開筆記型
    電腦及未開通之行動電話門號0000000000之SIM卡，嗣於98
    年6月2日與綽號「阿宗」之成年男子約在臺南市見面，由綽
    號「阿宗」之成年男子交付現金11000元予丁○○，讓丁○○得以繳納前所積欠之電信費用11000元，並完成開通上開
    行動電話門號0000000000之手續，開通完畢後，丁○○繼而
    於臺南火車站對面之某家飯店前，將上開筆記型電腦及行動
    電話門號0000000000之SIM卡交付予綽號「阿宗」之成年男
    子，使上開行動電話門號0000000000之SIM卡得以充作綽號
    「阿宗」之成年男子及所屬之詐欺犯罪集團成員轉向他人詐
    欺取財之工具，丁○○因而獲得足以繳清前所積欠電信費用
    11000元之代價。而綽號「阿宗」之成年男子及所屬之詐欺
    犯罪集團成員取得上開行動電話門號後，基於共同意圖為自
    己不法所有之犯意聯絡，由詐欺集團之成年成員，自98年7
    月13日上午11時起至同日下午1時許，在臺中市北區某地點
    ，先以不詳電話聯絡乙○○所使用之門號0000000000行動電
    話，佯稱為乙○○之友人「許豐政」，欲向乙○○借錢，請
    乙○○匯款至丙○○（業經本院於98年12月8日判處拘役40
    日）所有之國泰世華銀行五權分行帳號000000000000號帳戶
    ，並留下以丁○○名義申辦之行動電話門號0000000000以供
    聯絡，致乙○○陷於錯誤，接續轉帳3萬元、3萬元及匯款8
    萬元至丙○○所有之上開帳戶內，旋遭提領一空。嗣乙○○
    發覺有異，於翌日上午11時28分許報警處理，始知受騙。
二、案經臺中市警察局第一分局報請臺灣臺中地方法院檢察署檢
    察官偵查起訴。
    理    由
一、訊據被告丁○○對於上開犯罪事實坦承不諱，並經被害人乙○○於警詢時指述綦詳，且經同案被告丙○○於警詢及本院
    準備程序、審理時供述明確，復有行動電話門號0000000000
    之通聯調閱查詢單1份、國泰世華商業銀行五權分行以98年8
    月18日98國世五權字第0980000138號函覆上開帳戶之開戶基
    本資料、交易明細資料及對帳單各1份、中國信託銀行自動
    櫃員機交易明細表2紙、大眾銀行國內匯款申請書暨取款憑
    條（代傳票）1紙、臺北縣政府警察局海山分局埔墘派出所
    受理各類案件紀錄表1紙、受理詐騙帳戶通報警示簡便格式
    表1紙、受理刑事案件報案三聯單1紙、內政部警政署反詐騙
    案件紀錄表1紙在卷可稽，足認被告所申設之行動電話門號
    0000000000之SIM卡確供作詐騙集團成員向被害人聯繫詐騙
    事宜所用甚明。另按刑法上之故意，分直接故意（確定故意
    ）與間接故意（不確定故意），「行為人對於構成犯罪之事
    實，明知並有意使其發生者」為直接故意，「行為人對於構
    成犯罪之事實，預見其發生而其發生並不違背其本意者」為
    間接故意；而行動電話門號之申辦甚為方便，並無限制，一
    般人亦均可任意申辦之，則依普遍之社會生活經驗，苟見他
    人不以自身名義申辦行動電話門號，反而對外蒐集他人所設
    立之行動電話門號之SIM卡供己使用，衡情應對於該行動電
    話門號SIM卡之是否合法使用一節，當有合理之懷疑；是被
    告對於綽號「阿宗」之成年男子及所屬詐欺犯罪集團成員可
    能將其所提供之行動電話門號之SIM卡用來作為詐欺等財產
    犯罪之非法用途上，應有所預見，且不違背其本意，其竟仍
    提供該行動電話門號之SIM卡予綽號「阿宗」之成年男子及
    所屬詐欺犯罪集團成員使用，足見綽號「阿宗」之成年男子
    及所屬詐欺犯罪集團成員將被告所提供之行動電話門號之SI
    M卡用來作為詐欺取財之用，為被告所容認及允許，其交付
    該行動電話門號之SIM卡時，應有幫助他人犯詐欺取財罪之
    不確定故意，堪可認定。綜此，被告自白與事實相符，本案
    事證明確，其幫助詐欺犯行，洵堪認定。
二、按幫助犯之成立，主觀上行為人須有幫助故意，客觀上須有
    幫助行為，意即須對於犯罪與正犯有共同之認識，而以幫助
    之意思，對於正犯資以助力，而未參與實施犯罪之行為者而
    言（參照最高法院75年度臺上字第1509號、88年度臺上字第
    1270號判決意旨）。查綽號「阿宗」之成年男子及所屬之詐
    欺犯罪集團成員，收取被告上開行動電話門號之SIM卡後，
    利用上開行動電話門號之SIM卡詐欺被害人，核其等係犯刑
    法第339條第1項詐欺取財罪。而被告將其所有上開行動電話
    門號之SIM卡交付予綽號「阿宗」之成年男子及所屬詐欺犯
    罪集團成員使用，供該詐欺犯罪集團成員作為對被害人實行
    詐欺取財犯罪之取款工具，顯係基於幫助他人實行詐欺取財
    犯罪之犯意，且所為提供上開行動電話門號之SIM卡之行為
    ，亦屬刑法詐欺罪構成要件以外之行為，是核被告所為，係
    犯刑法第30條第1項、刑法第339條第1項之幫助詐欺取財罪
    。又被告之行為僅止於幫助，爰依刑法第30條第2項規定，
    按正犯之刑減輕之。爰審酌被告為貪圖得以繳清其所積欠電
    信費用11000元之利益，提供上開行動電話門號之SIM卡供詐
    欺犯罪集團成員使用，助長詐欺犯罪集團財產犯罪之風氣，
    致本案被害人受騙而匯款，實為當今社會層出不窮之詐財事
    件所以發生之根源，造成社會互信受損，擾亂金融交易往來
    秩序，影響層面甚大，且亦因被告提供個人名義申辦之上開
    行動電話門號SIM卡，致使執法人員難以追查該詐欺犯罪集
    團之真實身分，其行為殊屬不當，惟考量被告本身並未實際
    參與本案詐欺取財之犯行，責難性較小，犯罪動機及目的，
    犯後坦承犯行，態度良好等一切情狀，量處如主文所示之刑
    ，並諭知易科罰金之折算標準，以示懲儆。
據上論斷，應依刑事訴訟法第273條之1第1項、第299條第1項前
段，刑法第339條第1項、第30條第1項前段、第2項、第41條第1
項前段，刑法施行法第1條之1第1項、第2項前段，判決如主文。
本案經檢察官甲○○到庭執行職務
中    華    民    國    98    年    12    月    29    日
                  刑事第三庭    法  官  周瑞芬
以上正本證明與原本無異。
如不服本判決應於收受判決後10日內向本院提出上訴書狀，並應
敘述具體理由；其未敘述上訴理由者，應於上訴期間屆滿後20日
內向本院補提理由書（均須按他造當事人之人數附繕本）「切勿
逕送上級法院」。
                                書記官  孫立文
中    華    民    國    98    年    12    月    29    日
附錄本案論罪科刑法條
刑法第339條第1項：
  意圖為自己或第三人不法之所有，以詐術使人將本人或第三人
  之物交付者，處5年以下有期徒刑、拘役或科或併科1千元以下
  罰金。


司法院資訊處製作；財團法人民間司法改革基金會備份。
